臺灣桃園地方法院刑事判決　　　　　　110年度簡上字第154號
上　訴　人
即　被　告　張志強



上列上訴人即被告因違反毒品危害防制條例案件，不服本院民國
110 年1 月29日110 年度桃簡字191 第號第一審刑事簡易判決（
聲請簡易判決處刑案號：109 年度偵字第35737 號、109 年度毒
偵字第5064號），提起上訴，本院管轄之第二審合議庭判決如下
：
    主  文
原判決關於張志強之罪刑（不含沒收）部分均撤銷。
張志強犯施用第二級毒品罪，處有期徒刑參月，如易科罰金，以
新臺幣壹仟元折算壹日。又犯持有第二級毒品罪，處拘役參拾日
，如易科罰金，以新臺幣壹仟元折算壹日。
其餘上訴駁回。
    事  實
一、張志強基於施用第二級毒品之犯意，於民國109 年7 月30日
    凌晨2 時許，在新北市○○區○○街0 號1 樓居處內，以將
    甲基安非他命放置玻璃球內燒烤吸食其煙霧之方式，施用第
    二級毒品甲基安非他命1 次。復基於持有第二級毒品之犯意
    ，於同年8 月6 日上午9 時30分許，在桃園市○○區○○街
    00號1 樓騎樓，以新臺幣（下同）1,300 元之代價，向曾語
    杰（所涉販賣第二級毒品罪嫌，業經檢察官提起公訴）購買
    第二級毒品甲基安非他命1 包（含袋毛重0.7064公克，聲請
    簡易判決處刑書誤載為「0.63公克」）後而持有之。嗣於同
    年8 月6 日上午9 時50分許，為警在桃園市桃園區三民路2
    段與民生路口查獲，並扣得上揭甲基安非他命1 包。
二、案經桃園市政府警察局桃園分局報告臺灣桃園地方檢察署檢
    察官偵查後聲請以簡易判決處刑。
    理  由
壹、程序方面
一、被告於第二審經合法傳喚，無正當之理由不到庭者，得不待
    其陳述，逕行判決；又對於簡易判決處刑不服而上訴者，準
    用上開規定，刑事訴訟法第371 條、第455 條之1 第3 項分
    別定有明文。本件被告張志強經本院合法傳喚後，無正當理
    由未到庭，故不待其陳述而為一造辯論判決。
二、本判決援引之供述及非供述證據，未據被告爭執其證據能力
    。且各該證據均係依法定方式取得，並經本院於審理期日踐
    行合法之調查，得採為判決之基礎。
三、被告前因施用毒品案件，經臺灣新北地方法院以106 年度毒
    聲字第441 號裁定送觀察、勒戒後，認無繼續施用毒品之傾
    向，而於106 年11月13日執行完畢釋放出所等情，有臺灣高
    等法院被告前案紀錄表在卷可按（見本院110 年度簡上字第
    154 號卷，下稱簡上卷，第23至41頁）。是被告於前開觀察
    、勒戒執行完畢釋放後3 年內，再犯本案施用第二級毒品罪
    ，應依法追訴，則本件檢察官向本院聲請簡易判決處刑，於
    法並無不合。
貳、實體方面
一、認定犯罪事實所憑之證據及理由：
  ㈠上開事實，業據被告張志強於警詢、偵訊中坦承不諱，且被
    告為警查獲後所採集之尿液檢體，經送鑑驗呈甲基安非他命
    陽性反應乙節，有桃園市政府警察局桃園分局真實姓名與尿
    液、毒品編號對照表及台灣檢驗科技股份有限公司濫用藥物
    檢驗報告（報告編號UL/2020/00000000號）附卷可稽（見臺
    灣桃園地方檢察署109 年度毒偵字第5064號卷，下稱毒偵卷
    ，第41頁、第89頁）。又扣案之毒品（驗前含袋毛重0.7064
    公克）經送驗後，亦檢出第二級毒品甲基安非他成分，有桃
    園市政府警察局桃園分局扣押筆錄、扣押物品目錄表、現場
    暨扣案物照片及詮昕科技股份有限公司毒品原物檢驗報告（
    報告編號D0000000號）在卷足憑（見毒偵卷第17至21頁、第
    49至50頁、第95頁），應足認被告上開任意性自白與事實相
    符，而可採信。
  ㈡聲請簡易判決處刑意旨雖認被告係與潘家祥合資購買上開1,
    300 元之甲基安非他命，並敘及潘家祥此部分行為另行偵辦
    等語。然依既有卷內事證，尚未能知悉此部分偵辦結果，亦
    難逕認被告係與潘家祥共同持有購入甲基安非他命之情事，
    附此說明。
  ㈢本件事證已臻明確，被告犯行均堪認定，應依法論科。
二、論罪科刑及撤銷原判決罪刑部分之理由：
  ㈠甲基安非他命屬毒品危害防制條例第2 條第2 項第2 款所定
    之第二級毒品。是核被告所為，係犯毒品危害防制條例第10
    條第2 項之施用第二級毒品罪、同條例第11條第2 項之持有
    第二級毒品罪。被告為施用而持有甲基安非他命之低度行為
    ，應為施用之高度行為所吸收，不另論罪。
  ㈡被告所犯上開2 罪間，犯意各別，行為互殊，應予分論併罰
    。
  ㈢刑之加重、減輕：
  ⒈累犯部分：
  ⑴被告前因竊盜案件，經臺灣新北地方法院以106 年度審簡字
    第500 號判決判處有期徒刑2 月確定，並於106 年12月7 日
    執行完畢等情，有前揭臺灣高等法院被告前案紀錄表可佐（
    見簡上卷第23至41頁），是被告受徒刑之執行完畢後，5 年
    以內故意再犯本案有期徒刑以上之各罪，固屬累犯。
  ⑵惟參酌司法院大法官釋字第775 號解釋意旨，審酌被告前案
    所犯之竊盜案件，與本案所犯施用、持有毒品案件之保護法
    益有所不同，犯罪手法與罪質亦均有異，併予斟酌被告本案
    犯罪情節，認均無依刑法第47條第1 項規定加重其刑之必要
    。
  ⒉毒品危害防制條例第17條第1項部分：
  ⑴犯第四條至第八條、第十條或第十一條之罪，供出毒品來源
    ，因而查獲其他正犯或共犯者，減輕或免除其刑。毒品危害
    防制條例第17條第1項已定有明文。
  ⑵被告於警詢、偵查中供稱：伊在109 年7 月30日施用之毒品
    ，是同年7 月24日晚間10時45分許在文化街向曾語杰購買的
    ，而109 年8 月6 日為警查扣之毒品，是同年8 月6 日上午
    在文化街向曾語杰購買等語（見毒偵卷第13至14頁、第84頁
    ），而具體供陳本案施用、持有之毒品來源；員警復因此持
    續蒐證進而查獲曾語杰，並將曾語杰移送至臺灣桃園地方檢
    察署偵辦，經該署檢察官偵查後，就曾語杰此部分所涉販賣
    第二級毒品罪嫌以109 年度偵字第28461 號、109 年度偵字
    第30916 號向本院提起公訴等情，有桃園市政府警察局桃園
    分局110 年9 月22日桃警分刑字第1100058708號函、110 年
    9 月24日桃警分刑字第110057194 號函檢附之報告書、起訴
    書等在卷可證（見簡上卷第133 至161 頁、第165 至172 頁
    ）；堪認有因被告供述進而查獲其毒品來源之情事，足見本
    案應合於上開減刑事由。爰依毒品危害防制條例第17條第1
    項規定，就被告所涉施用第二級毒品、持有第二級毒品罪部
    分均減輕其刑。
  ㈣原審經審理結果，認被告犯毒品危害防制條例第10條第2 項
    施用第二級毒品罪、同條例第11條第2 項持有第二級毒品罪
    之事證明確，並認被告合於刑法第47條第1 項累犯規定，且
    依上開規定加重其刑並無罪刑不相當之情事。再審酌被告前
    因施用毒品案件經法院裁定送觀察、勒戒及判決處刑，仍無
    法遠離毒品，再為本案施用第二級毒品犯行，且又無故持有
    甲基安非他命，應予非難，惟衡以施用毒品係自戕性犯罪，
    本質上並未危及他人，對社會造成之直接危害有限，與其他
    類型之犯罪相較，可罰性相對偏低，而此類犯罪又屬成癮性
    之病患型犯罪，即便對被告施以刑罰，警告意義亦遠大於矯
    正成效，並考量被告犯後對其犯行均坦承不諱之犯後態度，
    兼衡其教育程度、家庭經濟狀況等一切情狀，分別就施用第
    二毒品罪部分量處有期徒刑5 月、持有第二級毒品罪部分量
    處拘役50日，並均諭知以1,000 元折算壹日之易科罰金折算
    標準，固非無見。然而：
  ⒈被告於本案雖構成累犯，但無依刑法第47條第1 項規定加重
    其刑之必要等情，業經本院論述如前，此部分與原審認應依
    上開規定加重其刑之判斷，已有所不同，且動搖原判決量刑
    之基礎。
  ⒉被告本案已供出其施用、持有之毒品來源，並使檢警發動偵
    查因而查獲曾語杰，故有毒品危害防制條例第17條第1 項減
    刑規定之適用等節，亦如前述。是原審就此部分未予審酌，
    即有未恰，被告上訴主張其已供出毒品上游，請求依上開規
    定減刑，並從輕量刑等語（見簡上卷第17頁），應有理由。
    則原判決罪刑部分既有前開可議之處，自應由本院撤銷改判
    。
  ㈤本院審酌被告前經觀察、勒戒之處遇程序，仍未能自新、戒
    斷毒癮，復犯本案施用第二級毒品罪，足徵其戒毒之意志不
    堅，復持有扣案之第二級毒品，所為均有不該；惟徵諸施用
    毒品所生之危害，實以自戕身心健康為主，暨施用毒品者均
    具有相當程度之生理成癮性及心理依賴性，其犯罪心態與一
    般刑事犯罪之本質並不相同，應側重適當之醫學治療及心理
    矯治為宜，非難性較低；並考量被告持有扣案毒品之時間非
    長，數量亦甚鉅，再兼衡被告犯後坦承犯行之犯後態度，及
    其犯罪動機、目的、手段、情節，暨於警詢自述國中肄業之
    智識程度、家庭經濟狀況小康（見毒偵卷第11頁）等一切情
    狀，分別量處如主文第二項所示之刑，並均諭知易科罰金之
    折算標準。
三、上訴駁回（即沒收部分）部分：
  ㈠刑法沒收新制修正後，沒收已非從刑，雖定性為「獨立之法
    律效果」，但其仍以犯罪（違法）行為之存在為前提，為避
    免沒收裁判確定後，其所依附之前提即關於犯罪（違法）行
    為之罪刑部分，於上訴後，經上訴審法院變更而動搖該沒收
    部分之基礎，產生裁判歧異，是以不論依刑事訴訟法第348
    條規定或依第455 條之27第1 項前段之法理，縱上訴權人僅
    聲明就罪刑部分上訴，倘其上訴合法者，其效力應及於沒收
    部分之判決。又沒收因已非刑罰，具有獨立性，其與犯罪（
    違法）行為並非絕對不可分離，即使對本案上訴，當原判決
    論罪科刑有誤，而沒收部分無誤，亦可僅撤銷罪刑部分，其
    餘沒收部分予以判決駁回（最高法院108 年度台上字第680
    號、第3563號判決意旨參照）。
  ㈡被告上訴意旨雖僅就罪刑部分有所爭執，業如上述，然依前
    開最高法院判決說明，本院仍應就沒收部分併予審究。扣案
    之毒品1 包經鑑驗檢出甲基安非他命成分乙節，已如前述，
    核屬查獲之第二級毒品。是原審依毒品危害防制條例第18條
    第1 項前段規定，就扣案之甲基安非他命1 包（含與毒品難
    以析離之包裝袋，驗前毛重0.7064公克），除就鑑驗用罄而
    不復存在之部分外，於被告所犯持有毒品罪項下宣告沒收銷
    燬，於法並無不合。從而，此部分上訴即無理由，應予駁回
    。
據上論斷，應依刑事訴訟法第455條之1第1項、第3項、第368條、
第369 條第1 項前段、第364 條、第371 條，第299 條第1 項前
段，毒品危害防制條例第10條第2 項、第11條第2 項、第17條第
1 項、第18條第1 項，刑法第11條、第41條第1 項前段，判決如
主文。
本案經檢察官許炳文聲請以簡易判決處刑，檢察官劉哲名到庭執
行職務。
中    華    民    國   110    年    10    月    29    日
                  刑事第四庭  審判長法  官  黃柏嘉
                                    法  官  張家豪
                                    法  官  陳韋如
以上正本證明與原本無異。
不得上訴。
                                    書記官  鄭志鵬
中    華    民    國   110    年    10    月    29    日
附錄本案論罪科刑法條全文：
毒品危害防制條例第10條
施用第一級毒品者，處六月以上五年以下有期徒刑。
施用第二級毒品者，處三年以下有期徒刑。
毒品危害防制條例第11條
持有第一級毒品者，處三年以下有期徒刑、拘役或新臺幣三十萬
元以下罰金。
持有第二級毒品者，處二年以下有期徒刑、拘役或新臺幣二十萬
元以下罰金。
持有第一級毒品純質淨重十公克以上者，處一年以上七年以下有
期徒刑，得併科新臺幣一百萬元以下罰金。
持有第二級毒品純質淨重二十公克以上者，處六月以上五年以下
有期徒刑，得併科新臺幣七十萬元以下罰金。
持有第三級毒品純質淨重五公克以上者，處二年以下有期徒刑，
得併科新臺幣二十萬元以下罰金。
持有第四級毒品純質淨重五公克以上者，處一年以下有期徒刑，
得併科新臺幣十萬元以下罰金。
持有專供製造或施用第一級、第二級毒品之器具者，處一年以下
有期徒刑、拘役或新臺幣十萬元以下罰金。